【裁判字號】    98,消債清,3
【裁判日期】    990520
【裁判案由】    清算事件
【裁判全文】
臺灣臺北地方法院民事裁定             98年度消債清字第3號
聲  請  人
即 債 務人  甲○○
上列聲請人因消費者債務清理事件聲請清算，本院裁定如下：
    主  文
聲請駁回。
聲請費用由聲請人負擔。
    理  由
一、按聲請更生或清算不合程式或不備其他要件者，法院應以裁
    定駁回之，但其情形可以補正者，法院應定期間先命補正，
    消費者債務清理條例第8 條定有明文。次按債務人不能清償
    債務或有不能清償之虞者，得依本條例所定更生或清算程序
    ，清理其債務；惟債務人對於金融機構因消債務人對於金融
    機構因消費借貸、自用住宅借款、信用卡或現金卡契約而負
    債務，在聲請更生或清算前，應提出債權人清冊，以書面向
    最大債權金融機構請求協商債務清償方案，並表明共同協商
    之意旨，同條例第3 條、第151 條第1 項亦有明定，而其立
    法目的在於債務人受法院裁定開始更生或清算程序者，其生
    活、資格、權利等均將受限制，該等程序係債務清理之最後
    手段，於債務人無法與債權人協商時，始適用更生程序或清
    算程序清理其債務，觀諸其立法理由亦明。是以，債務人應
    確實經此協商程序，始能聲請更生或清算，如債務人與債權
    人於進行協商程序時，一造當事人消極未盡相關協商義務，
    或實際上並無成立協商之真意，即難謂已履踐該條規定之前
    置協商程序。
二、本件聲請意旨略以：聲請人有不能清償債務之情事，前曾以
    書面向最大債權金融機構即國泰世華商業銀行請求共同協商
    債務清償方案，然因無法負擔任何還款條件，致前置協商不
    成立；現今債務總額新臺幣（下同）3,080,083 元，復未經
    法院裁定開始清算程序或宣告破產，爰依消費者債務清理條
    例規定聲請清算。
三、聲請人因信用卡、信用貸款積欠金融機構3,080,083 元，於
    97年10月7 日向最大債權銀行即國泰世華銀行申請協商，嗣
    於97年12月3 日協商不成立等情，有財團法人金融聯合徵信
    中心當事人查詢個人資料（信用報告）回覆書、前置協商不
    成立通知書及國泰世華銀行陳報狀在卷足稽。惟查：
  (一)聲請人聲請狀主張其聲請前兩年內必要支出如下：每月膳食
    費4,500 元、交通費2,000 元、健保費660 元、醫療費400
    元、水電瓦斯600 元、房租3,000 元。惟經本院裁定命其補
    正證明文件，聲請人除於98年5 月8 日陳報狀內提出全民健
    康保險繳納保險費證明外，餘仍均付之厥如；就房租支出部
    分，更翻異前詞，改稱寄居，本院當難遽信其上揭陳報內容
    為真。
  (二)又依聲請人98年5 月8 日陳報狀自述兩年內從事工作如下：
    95年12月4 日至96年（陳報狀誤載95年）5 月17日、96年6
    月1 日至同年8 月20日、96年8 月20日至96年12月4 日間，
    分別任職山意建設股份有限公司、聯合資產管理股份有限公
    司、國群資產管理股份有限公司，薪資皆38,000元，經核與
    其提出之勞工保險被保險人投保資料表（明細）大致相符；
    詎其提出之財政部臺北市國稅局96年度綜合所得稅各類所得
    資料清單僅國群資產管理股份有限公司給付之143,632 元，
    其餘全無所得資料，是苟非聲請人陳報狀所言不實，顯即係
    其乃以他法收取薪資。本院並衡量上揭聲請人投保資料表最
    末記載投保單位佳境工程顧問股份有限公司、投保薪資34,8
    00元、生效日期98年4 月2 日，迄同月22日查閱時止，並無
    退保資料，核與聲請人陳稱其於98年4 月1 日任職佳境工程
    顧問股份有限公司，惟該公司3 日後即要求其離職之情相異
    。從而，聲請人所稱其自96年12月後即處於無收入狀態云云
    ，自尚有疑。
  (三)再者，聲請人所述積欠各債權銀行債務之原因係其於94年間
    與兄長承攬臺北市○○街都市更案事業之規劃業務，因採事
    後領款方式，故所有開銷支出須由其等自債權銀行以信用卡
    及現金卡借支而來以先行墊款云云，全未能舉出任何證明以
    實其說，且依最大債權金融機構即國泰世華商業銀行提出之
    歷史消費明細表足知，聲請人乃於94年之前即向該行申請「
    泰有錢」貸款及東森貸款，與聲請人上所述墊款支出之時點
    已不相符，核其前之消費亦多為用餐、娛樂、交通工具之支
    出；至另債權金融機構台灣美國運通國際股份有限公司所提
    之消費明細，於94年間除於同年1 月6 日、6 月17日餘額代
    償各145,000 元、110,000 元外，即為金員外視聽社簽帳消
    費4,892 元、3,772 元、6,000 元，及香格美餐廳簽帳消費
    2,500 元，均難認與所稱規劃業務相涉。
  (四)綜上，本件清算之聲請，本院為調查債務人之財產及其變動
    狀況，於98年4 月10日裁定命其於收受裁定後10日內補正。
    惟債務人迄今仍有如上所述之缺漏，或僅有說明而全無證明
    文件，甚且與證明文件相左之情，難認已為合法之補正。本
    院並審酌聲請人為56年出生，有戶籍謄本在卷可稽，現年僅
    42歲，正值中壯，距法定退休年齡65歲尚有23年之久，實屬
    具有勞動能力之人，現今社會經濟型態多元，工作種類之選
    擇亦豐富、多樣化，聲請人如積極尋找收入來源，當無不能
    清償債務或有不能清償之虞之情。詎與最大債權金融機構即
    國泰世華商業銀行協商時，主張無法負擔任何還款條件，應
    認聲請人乃因擬聲請清算，故實際上無協商之真意，並消極
    未盡協商之義務。按之首揭說明，難謂聲請人已履踐消費者
    債務清理條例第151 條規定之前置協商程序。依上說明，自
    應駁回其清算之聲請，爰裁定如主文。
中    華    民    國    99    年    5     月    20    日
                      民事庭  法      官  王幸華
上為正本係照原本作成。
如不服本裁定，應於裁定送達後10日內，以書狀向本院提出抗告
，並繳納抗告費新臺幣1,000 元。
中    華    民    國    99    年    5     月    20    日
                              書  記  官  許秀如

司法院資訊處製作；財團法人民間司法改革基金會備份。
